【裁判字號】    89,交訴,41
【裁判日期】    890905
【裁判案由】    公共危險
【裁判全文】
臺灣士林地方法院刑事判決                          八十九年度交訴字第四一號
    公  訴  人  臺灣士林地方法院檢察署檢察官
    被      告  乙○○
    選任辯護人  李清泉
右列被告因公共危險案件，經檢察官提起公訴 (八十九年度偵字第四三七六號)，本
    主  文
乙○○駕駛動力交通工具肇事，致人傷而逃逸，處有期徒刑玖月，緩刑肆年。
    事  實
一、乙○○於民國八十九年四月三十日凌晨四時許，駕駛車號ＤＢ─一四八二號自用
    小客車，沿台北市○○路○段行駛，行至該段一０六巷口欲向西迴轉時，因疏未
    注意車前狀況，而不慎擦撞適在同向同車道沿南港路三段直行之由甲○○騎乘之
    車號ＧＧＡ─五八九號機車，致甲○○人車倒地，受有雙腳多處挫傷之傷勢（過
    失傷害部分未據起訴），乙○○於肇事後，竟迅即駕車往一０六巷內逃逸，嗣因
    其車受損無法再行駕駛始下車，於步行至一０六巷底時，即遭據報前來之警員林
    永城捕獲。
二、案經被害人甲○○訴由台北市政府警察局南港分局報請台灣士林地方法院檢察署
    檢察官偵查起訴。
    理  由
一、訊據被告乙○○，故坦承於前開時地駕車與甲○○所騎之車發生擦撞，即駕車離
    去等情不諱，然矢口否認有逃逸之犯意，辯稱：當時有點害怕，且車停在馬路中
    會影響交通，方駛離現場，且旋返回肇事地云云，辯護人亦辯稱：被告返回時，
    已看到警員，如要逃逸，焉會回肇事地云云。然查：
    (一)被告於警訊中業已自承：撞倒後，因害怕未停車就直接開車走、肇事後我因害
      怕即加速延南港路三段一０六巷內往北逃逸。逃逸至一０六巷底為警查到案等
      語，於檢察官偵訊時，亦供稱：我害怕沒下車，將車開走，立刻轉進路旁巷子
      ，開到巷內車子受損無法開，我下車走出巷外，就看到警察。因警察直接認定
      是我，所以我也沒說我撞到人。肇事時，看到車子倒下我就開車跑了（見八十
      九年四月三十日檢察官偵訊筆錄）、車禍後有逃逸，但又要回到現場，途中被
      警查獲。肇事時知有人受傷，因害怕逃逸等語（見同年五月十七日檢察官偵訊
      筆錄），再參以證人甲○○於警訊之證詞，及卷附之道路交通事故調查報告表
      、道路交通事故補充資料表，堪認被告確於上開時地駕車肇事致甲○○受傷後
      ，即逃逸之事實無訛。
    (二)次查被告於本院辯稱：偵訊時因一夜沒睡，不知檢察官在問什麼，所以偵訊所
      供與事實不符云云，然細觀八十九年四月三十日檢察官之偵訊筆錄，被告之陳
      述，均針對檢察官之問題而為，無何離題或答非所問，堪認被告當日非不知檢
      察官之問題，所辯：因一夜沒睡，不知檢察官在問什麼云云，殊難採信。
    (三)又，被告及辯護人復均辯稱：本件符合自首云云，然據證人即當日到場處理之
      警員林永城於偵查中正吃：因有人報案告知車牌，我巡邏查獲等語，暨被告於
      偵查中自承：因警察直接認定是我（肇事），所以我也沒說我撞到人等語，已
      如前述，堪信警察早悉肇事逃逸者為被告。被告並無在犯罪未發覺時自首之情
      事自明。被告及辯護人辯稱符合自首，顯不可採。
    (四)另蒞庭檢察官於本院審理時主張：被告為警查獲時，所測之酒精濃度達每公升
      ０．四五毫克，應達酒後已達不能安全駕駛仍駕駛之程度，雖原偵查檢察官就
      此部分為不起訴處分，然被告此部分犯行與其肇事逃逸部分罪間，有方法結果
      之裁判上一罪關係，應併予審理。按牽連犯之成立，除須有二個以上之故意行
      為，且各別觸犯不同之罪名外，尚須該二行為間有方法或結果之牽連關係，此
      牽連關係，學說上雖有(1)主觀說：以行為人主觀上須認其實施行為，為其犯罪
      之方法或結果始可成立牽連犯，及(二)客觀說：不必行為人主觀上有牽連意，只
      要經驗上可認為某一行為為實施犯罪之通常方法或當然結果，即為牽連犯，二
      種不同之見解。縱令如蒞庭檢察官所言被告之駕車行為已該當刑法第一百八十
      五條之三之不能安全駕駛動力交通工具罪，然就上開罪與本案起訴之肇事逃逸
      罪間，無論依前開主觀說或客觀說，均絕方法結果之關係，而可成立牽連犯之
      餘地，若係成罪亦為另行起意，數罪併罰，此為實務既定之見解，蒞庭檢察官
      認屬牽連犯，請求本院併審，尚有未洽。另就被告前開飲酒駕車之行為，已據
      原偵查檢察官認無證據證明被告已達不能安全駕駛之程度，而於八十九年五月
      二十三日以八十九年偵字第四三七號為不起訴處分確定，此有處分書在卷可參
      ，按不起訴處分已確定者，非有左列情形之一，不得對於同一案件再行起訴：
      (一)發見新事實或新證據者。(二)有第四百二十條第一項第一款、第二款、第四款
      或第五款所定得為再審原因之情形者，此刑事訴訟法第二百六十條定有明文。
      細酌蒞庭檢察官認被告成立不能安全駕駛動力交通工具罪之理由，乃其酒精測
      試達每公升０．四五毫克，雖未達法務部函之每公升０．五五毫克，然依行政
      院國軍退除役官兵輔導委員會台北榮民總醫院函每公升０．二五毫克即有輕度
      協調功能降低，及被告自承肇事前即看到甲○○，肇事路段其常走等，核其所
      持之理由尚非新事實新證據，僅係與原偵查檢察官就證據為不同之評價，自亦
      不符合前開得再行起訴之理由。
    綜上所述，被告有肇事逃逸之犯行，被告及辯護人前所辯，均為卸責之詞，不足
    採信。而蒞庭檢察官認被告涉有不能安全駕駛動力交通工具罪並與起訴之肇事逃
    逸罪有牽連犯裁判上一罪關係，請求本院併審，亦不可採。本件事證明確，應依
    法論科。
二、核被告所為，係犯刑法第一百八十五條之四肇事逃逸罪。爰審酌被告犯罪之手段
    、肇事後未下車查看，反加速逃逸，嗣與告訴人就過失傷害部分成立和解（此有
    和解書可稽），於本院矢口否認犯行，態度不佳等一切情狀，判處如主文所示之
    刑。末查被告前未曾受有期徒刑以上刑之宣告，此有台灣高等法院被告全國前案
    紀錄表一份在卷可稽，因一時失慮，偶罹刑典，事後業與被害人甲○○成立和解
    ，賠償其所受之損害，經此刑之宣告後，應知警惕而無再犯之虞，本院因認暫不
    執行其刑為當，予以宣告緩刑，另因被告於警訊、偵查中雖自白犯行，然於本院
    卻矢口否認犯行，經提示其偵訊筆錄，復謊稱檢察官訊問問題不清，其並無真切
    悛悔之心，是其緩刑期間認予宣告四年為當。
三、據上論斷，應依刑事訴訟法第二百九十九條第一項前段，刑法第一百八十五條之
    四、第七十四條第一款，判決如主文。
本案經檢察官陳嘉琪到庭執行職務
中        華        民        國    八十九    年    九    月    五      日
                                  臺灣士林地方法院刑事第四庭
                                          法  官
右正本證明與原本無異。
如不服本判決，應於判決送達後十日內，向本院提出上訴狀。
論罪法條：
刑法第一百八十五條之四


司法院資訊處製作；財團法人民間司法改革基金會備份。
